【裁判字號】    99,非抗,94
【裁判日期】    990721
【裁判案由】    聲明異議
【裁判全文】
臺灣高等法院民事裁定                  99年度非抗字第94號
再 抗告 人  辛○○
            丁○○
            己○○
            乙○○
            子○○
            戊○○
            庚○○
            壬○○
共同代理人  李淑寶律師
相  對  人  德寶營造股份有限公司
法定代理人
即  重整人  甲○○
            丙○○
            癸○○
上列當事人間因公司重整聲明異議事件，對於中華民國99年1月4
日臺灣臺北地方法院98年度整抗更(一)字第2號裁定提起再抗告，
本院裁定如下：
    主  文
再抗告駁回。
再抗告費用由再抗告人負擔。
    理  由
一、本件相對人公司經原法院於民國95年12月19日以95年度整字
    第2號裁定准予重整（下稱重整裁定），並定自95年12月19
    日起至96年1月12日止為債權申報期間。本件再抗告人於96
    年7月11日委由李淑寶律師以其等對相對人有新台幣（下同
    ）400萬元之重整債權為申報，經原法院於97年2月15日以95
    年度整字第2號認為再抗告人逾期申報債權而裁定駁回其聲
    請（下稱原裁定），再抗告人對該裁定提起抗告，原法院合
    議庭（ㄒ稱抗告法院）認其抗告為無理由，於97年12月9日
    以97年度整抗字第32號裁定駁回抗告（下稱第1次抗告裁定
    ），再抗告人對之提起再抗告，抗告法院以其再抗告不合法
    ，於98年2月16日以97年度整抗字第32號裁定駁回再抗告（
    下稱第1次再抗告裁定），再抗告人對之提起抗告，經本院
    於98年4月7日以98年度非抗字第21號裁定廢棄第1次再抗告
    裁定，案經發回後，抗告法院仍認其再抗告不合法，復於98
    年5月11日以97年度整抗字第32號裁定駁回再抗告（下稱第2
    次再抗告裁定），再抗告人對之提起抗告，本院於98年8月
    12日以98年度非抗字第50號裁定廢棄第2次再抗告裁定，並
    於98年8月14日以98年度非抗字第85號裁定廢棄第1次抗告裁
    定，案經發回抗告法院後，抗告法院亦認再抗告人逾期申報
    債權，嗣補行申報債權不合法，是原裁定以其等未依限申報
    債權為由，將其等申報之債權全數剔除，並無違誤，其等抗
    告為無理由，而於99年1月4日以98年度整抗更(一)字第2號裁
    定駁回抗告（下稱第2次抗告裁定），再抗告人乃對之提起
    本件再抗告，合先敘明。
二、本件再抗告意旨略以：原裁定既認伊等為公司法第291條第2
    項所謂「已知之公司債權人」，則相對人自應依公司法第
    286條規定，將伊等之住所或居所及債權性質造報名冊，原
    法院為重整裁定後，亦應依前揭公司法第291條第2項之規定
    ，將重整裁定以書面送達伊等。惟原裁定一方面肯認伊等為
    已知之公司債權人，他方面卻未將重整裁定送達伊等，其適
    用法規顯有錯誤。又相對人於兩造與第三人臺北市政府都市
    發展局間另案原法院95年度訴字第4183號損害賠償事件（下
    稱另案損害賠償事件），自始即爭執伊等房屋於開工前已傾
    斜，嗣兩造為釐清責任歸屬，乃委託台北市結構工程工業技
    師公會進行鑑定，足見相對人在另案仍爭執其應負之損害賠
    償責任，乃原裁定率認兩造就損害賠償債權不爭執云云，自
    有違誤。又重整債權以財產上之請求權為限，即係對有金錢
    價值之公司財產得予以求償之請求權，而伊等係請求相對人
    負有扶正伊等房屋之作為義務，且鑑定報告亦肯認該房屋可
    以扶正，應屬非財產上之請求權，故本件與公司法第五章第
    10節之公司重整規定，有所不同。詎抗告法院第2次抗告裁
    定仍認原裁定無誤，而駁回伊等之抗告，自有不當。為此提
    起再抗告，求予廢棄第2次抗告裁定等語。
三、按法院為重整裁定時，應決定債權之申報與審查之期間、期
    日及場所。而法院為重整裁定後，應即公告上開期間、期日
    及場所；法院對於已知之公司債權人，仍應將前項裁定及所
    列各事項，以書面送達之。又重整債權人，應提出足資證明
    其權利存在之文件，向重整監督人申報；經申報者，其時效
    中斷，未經申報者，不得依重整程序受清償。前二項應為申
    報之人，因不可歸責於自己之事由，致未依限申報者，得於
    事由終止後15日內補報之。此觀公司法第289條第1項、第
    291條第1項、第2項、第297條第1項、3項前段規定自明。所
    謂「已知之公司債權人」，係指法院依當時公司重整案卷資
    料可得知悉之公司債權人而言，非指重整公司所知之債權人
    ，此觀前揭公司法第291條第2項規定之主詞為「法院」自明
    ，況公司法第286條、第291條、第297條、第298條、第299
    條，亦分別就重整債權之申報程序，規定由重整公司提出債
    權人清冊，法院公告並送達重整裁定，由重整債權人申報債
    權，重整監督人初步審查，再經法院審查債權，並無法院須
    依職權調查債權人之規定。縱令兩造間有另案損害賠償事件
    ，再抗告人對相對人有損害賠償債權，惟相對人公司陳報原
    法院之債權人名冊中，既無列載再抗告人，再抗告人於96年
    7月10日以前亦未申報債權，另觀諸當時原法院95年度整字
    第2號相對人公司重整事件（系爭重整事件）之卷證，復查
    無再抗告人之債權資料，業據抗告法院調卷查明無誤，揆諸
    上開說明，再抗告人即非屬公司法第291條第2項所稱「已知
    之公司債權人」，則第2次抗告裁定認原法院無庸將重整裁
    定送達再抗告人，洵屬有據。是再抗告人所稱原法院未將重
    整裁定送達予其等，違反公司法第291條第2項之規定云云，
    要無可採。至原法院在另案損害賠償事件，曾於96年3月23
    日發函通知再抗告人，略以相對人公司業經裁定重整，依公
    司法第294條規定，該事件訴訟程序應停止，請再抗告人自
    行審酌重整程序之相關規定，以保障自身權益等語，並非原
    法院在系爭重整事件所進行之程序或通知，尚不能執此認為
    抗告人係「已知之公司債權人」，附此敘明。
四、次按對公司之債權，在重整裁定前成立者，為重整債權，非
    依重整程序，不得行使權利。而重整債權人，應於權利申報
    期間屆滿前，提出足資證明其權利存在之文件，向重整監督
    人申報，未依限申報者，不得依重整程序受清償。又應為申
    報之人，因不可歸責於自己之事由，致未依限申報者，得於
    事由終止後15日內補報之。但重整計劃已經關係人會議可決
    時，不得補報。此觀公司法第296條第1項、第297條第1項、
    第3項、第298條第1項規定自明。查兩造於95年12月19日原
    法院所為重整裁定以前，即因另案損害賠償事件涉訟，縱令
    兩造就損害額未有共識，亦無礙再抗告人主張在重整裁定前
    對相對人已有損害賠償債權成立，為重整債權之事實，惟相
    對人公司負責人未依公司法第286條規定，於所造報之債權
    人名冊中列載再抗告人，致法院不知重整債權人尚有再抗告
    人，而未將重整裁定送達再抗告人，再抗告人因此未能於重
    整裁定所定95年12月19日起至96年1月12日之債權申報期間
    內申報其等債權，固有不可歸責於己之事由，然其等仍應於
    該事由終止即知悉相對人經原法院裁定准予重整後之15日內
    ，且重整計劃尚未經關係人會議可決前，補報債權。而原法
    院在另案損害賠償事件，曾於96年3月23日發函通知再抗告
    人，略以：「被告德寶營造股份有限公司（即相對人）已經
    本院95年度整字第2號裁定重整，依公司法第294條規定，本
    件訴訟程序應停止，請台端自行審酌重整程序之相關規定，
    以保障自身權益」等語，上開通知函業於96年3月27日送達
    再抗告人該案之共同訴訟代理人李淑寶律師，業據抗告法院
    調閱該案卷查明無誤，依民法第103條規定，該通知直接對
    再抗告人發生效力，縱使李淑寶律師當時未受再抗告人委任
    為系爭重整事件之代理人，亦應認再抗告人至遲於96年3月
    27日即知悉相對人業經原法院裁定准予重整之事實。乃再抗
    告人竟遲至96年7月11日始申報債權，揆諸前揭說明，再抗
    告人顯已逾上開債權申報期間及15日補行申報期間，則原裁
    定以再抗告人逾期申報債權而駁回其聲請，並無違誤。
五、按非訟事件，抗告法院之裁定，除以抗告不合法而駁回者外
    ，對於抗告法院之裁定再為抗告，僅得以其適用法規顯有錯
    誤為理由。此觀99年1月13日修正非訟事件法第45條第1、3
    項規定自明。所謂適用法規顯有錯誤，係指裁判違背法規或
    現存判例解釋者，或法院所為之裁定，就其取捨證據所確定
    之事實適用法規顯有錯誤而言（最高法院80年台上字第1326
    號、71年台再字第210號、63年台上字第880號判例參照）。
    承上所述，原法院於95年12月19日裁定相對人公司准予重整
    ，並定95年12月19日起至96年1月12日為債權人申報債權之
    期間，因再抗告人於96年7月10日以前，並非原法院已知之
    相對人公司債權人，第2次抗告裁定認原法院未將重整裁定
    送達予再抗告人，並無違反公司法第291條第2項規定。嗣再
    抗告人既於96年3月27日知悉相對人業經原法院裁定准予重
    整，卻未依公司法第297條第3項規定，於15日內補報債權，
    遲至96年7月11日始行補報債權，自屬逾期補報債權，則原
    裁定以其等補報債權不合法，予以裁定駁回，並為第2次抗
    告裁定所維持，尚無違誤。又第2次抗告裁定認再抗告人在
    另案損害賠償事件主張依民法第184條、第185條、第213條
    、第767條規定，請求相對人回復其房屋所受損害之原狀，
    仍屬財產權訴訟，有公司法關於公司重整規定之適用，亦無
    不當。綜上所述，關於再抗告人非屬公司法第291條第2項規
    定所稱之「已知之公司債權人」，其等因另案損害賠償事件
    而補報之債權，應係因財產權而起訴及重整裁定前已成立之
    債權，核屬抗告法院基於職權取捨證據、認定事實之範疇，
    既未違背法規或現存判例解釋，依前揭說明，第2次抗告裁
    定自無適用法律顯有錯誤之情形。
六、從而，原裁定駁回再抗告人申報債權之聲請，第2次抗告裁
    定駁回再抗告人之抗告（原裁定理由雖與第2次抗告裁定理
    由略有不同，惟結論並無二致），均無違誤。再抗告人仍執
    陳詞，指摘第2次抗告裁定不當，求予廢棄，為無理由，應
    予駁回。爰裁定如主文。
中    華    民    國    99    年    7     月    21    日
                    民事第十七庭
                        審判長法  官  藍文祥
                              法  官  陳麗芬
                              法  官  張競文
正本係照原本作成。
不得抗告。
中    華    民    國    99    年    7      月   22    日
                              書記官  章大富

司法院資訊處製作；財團法人民間司法改革基金會備份。
